【裁判字號】    92,自,394
【裁判日期】    920731
【裁判案由】    侵占
【裁判全文】
臺灣臺中地方法院刑事判決                          九十二年度自字第三九四號
    自  訴  人  海馬交通事業股份有限公司
    代  表  人  乙○○
    被      告  甲○○
右列被告因侵占案件，經自訴人提起自訴，本院判決如左：
    主  文
甲○○無罪。
    理  由
一、自訴意旨略以：被告甲○○於民國九十一年一月二十一日以其所有之營業用小客
    車一部靠行自訴人海馬交通事業股份有限公司，而取得自訴人所有號碼一七一─
    ＬＵ號之營業用車牌二面及行照一枚，約定使用期限自九十一年一月二十一日起
    至九十二年一月二十一日止。詎被告取得前揭車牌及行照後，竟意圖為自己不法
    之所有，契約屆期迄今仍未將上開車牌及行照交還自訴人，致自訴人仍須繳納燃
    料稅、牌照稅及保險費等費用，為此自訴人已向法院提起返還牌照之訴，且經判
    決確定在案，惟被告仍置之不理，且自訴人再以台中市何厝郵局存證信函催請返
    還車牌牌照二面、行車執照一枚，然被告仍未置理，被告顯有變易持有為所有之
    意思，將該營業用小客車之車牌二面及行照一紙侵占入己。因認被告涉有刑法第
    三百三十五條第一項之侵占罪嫌云云。
二、按犯罪事實應依證據認定之，無證據不得推定其犯罪事實。又不能證明被告犯罪
    者，應諭知無罪之判決，刑事訴訟法第一百五十四條、第三百零一條第一項分別
    定有明文。又認定不利於被告之事實，須依積極證據，苟積極證據不足為不利於
    被告事實之認定時，即應為有利於被告之認定，更不必有何有利之證據；認定犯
    罪事實所憑之證據，雖不以直接證據為限，間接證據亦包括在內，然而無論直接
    或間接證據，其為訴訟上之證明，須於通常一般人均不致有所懷疑，而得確信為
    真實之程度者，始得據為有罪之認定；再事實之認定，應憑證據，如未能發現相
    當證據，或證據不足以證明，自不能以推定或擬制之方法以為裁判之基礎，最高
    法院分別著有三十年上字第八一六號、七十六年台上字第四九八六號、四十年台
    上字第八六號判例可資參照。次按刑法上之侵占罪，須持有人變易其原來之持有
    意思而為不法所有之意思，始能成立，如僅將持有物延不交還或有其他原因致一
    時未能交還，既缺乏主觀要件，即難遽以該罪相繩（最高法院六十八年台上字第
    三一四六號判例參照）。
三、本件自訴人認被告甲○○涉有刑法第三百三十五條第一項之普通侵占罪嫌，無非
    係以被告向其靠行，卻未依約給付靠行費、牌照稅等費用，並未將上開車牌牌照
    二面及行照一枚交還自訴人，並提出台中市計程車客運業駕駛人自備車輛參與經
    營契約書及存證信函等影本為其主要論據。訊據被告甲○○固坦承因靠行於自訴
    人而取得前揭車牌及行照使用，並積欠燃料稅等費用未付等情不諱，惟堅詞否認
    有侵占之犯行，辯稱：伊因為已於九十二年六月初與自訴人談妥清償方式，才未
    出庭應訊，現已與自訴人達成和解事宜，並無侵占意圖等語。經詢之自訴人亦陳
    稱：「被告應該是積欠我款項，無力支付，所以不好意思來找我談，他確實於六
    月份有來與我談和解，對和解的內容我沒有意見，對於本案我也不再追究」，是
    以被告上開辯解，可堪採信。自難以自訴人已寄送催款之存證信函，而被告仍未
    處理先前欠款，即認其有何侵占犯行；且按侵占罪之主觀要件，須持有人變更其
    原來之持有意思而為不法所有之意思，如僅將持有物延不交還，尚不能遽論以該
    罪，已如前述，而未見被告將該車牌變賣、出質或轉租於他人，客觀上顯無易持
    有為所有而侵占入己之行為，是究不得僅以被告拖欠款項及未交還車牌、行車執
    照，即遽認被告有侵占之事實。再參以本案被告已與自訴人達成和解，有和解書
    一紙在卷可參，益徵本件僅係單純債務不履行之民事糾紛，被告尚無侵占之故意
    可言。此外，本院復查無其他證據足資證明被告有自訴人所指之侵占犯行，既不
    能證明被告犯罪，自應依法為其無罪之諭知。
據上論斷，應依刑事訴訟法第三百四十三條、第三百零一條第一項，判決如主文。
中      華      民      國    九十二    年      七      月    三十一    日
                                        臺灣臺中地方法院刑事第七庭
                                            法  官  曾  佩  琦
右正本證明與原本無異。
如不服本判決，應於送達後十日內向本院提出上訴狀 （須附繕本） ，上訴於台灣高
等法院台中分院。
                                            書記官
中      華      民      國    九十二    年      七      月    三十一    日


司法院資訊處製作；財團法人民間司法改革基金會備份。
